【裁判字號】    94,訴,649
【裁判日期】    950630
【裁判案由】    偽造文書
【裁判全文】
臺灣板橋地方法院刑事判決           94年度訴字第649號
    公  訴  人  臺灣板橋地方法院檢察署檢察官
    被      告  丁○○
    選任辯護人  廬昱成律師
                蔡錦得律師
    被      告  甲○○
上列被告等因偽造文書案件，經檢察官提起公訴（94年度偵字第
3018號）暨移送併案（臺灣臺北地方法院檢察署94年度偵字第12
656 、21825 號）審理，本院判決如下：
    主  文
丁○○共同連續犯行使偽造私文書罪，處有期徒刑捌月。
附表所示之署押、印文、印章均沒收之。
甲○○共同連續犯行使偽造私文書罪，處有期徒刑拾月。
附表所示之署押、印文、印章均沒收之。
    事  實
一、丁○○、甲○○跟姓名年籍不詳自稱為「己○○」的成年女
    子（下稱：甲女），共同基於概括一貫性的犯意聯絡，以及
    行為的分擔，3 人都明白的知道座落於臺北縣永和市○○段
    地號251 號的土地及其上門牌號碼為同市○○路○ 段81巷11
    號1 樓建物等房地的所有權人為己○○，已於民國（下同）
    62年4 月18日自我國臺灣地區出境到美國，一直到本案發生
    的這段期間內都沒有再回到臺灣地區【本院按：己○○於上
    述期日離開臺灣地區出境，至2005年10月7 日入境、同年月
    27日出境；2005年11月4 日入境、同年月24日出境；2006年
    3 月16日入境、2006年3 月26日出境；2006年4 月4 日入境
    、2006年4 月19日出境】，先由丁○○提供上述房屋92年度
    的房屋稅繳納證明（代繳人為丁○○），以及92年6 月9 日
    房屋現值核定表等交給甲○○，再由甲○○跟持偽造「己○○」身分證的甲女於92年6 月10日，一同前往位於臺北縣新
    店市的臺灣臺北地方法院公證處，由甲女接續在房屋租賃契
    約書、公證請求書及公證書上的出租人欄位偽造「己○○」
    的簽名，並蓋用在不詳時地所偽刻「己○○」印章的印文於
    上述文書，將上開房地出租與甲○○作為名義，而且他們都
    明白知道上述的租賃契約是不實際的，仍然持交上述公證處
    公證人以案號為92年度北院公字第006000177 號作出了公證
    行為；他們3 人又再次承接上述的犯罪意思聯絡，於92年8
    月10日同樣也是明知「己○○」並未在臺灣地區，由甲○○
    與甲女偽以「己○○」之名義，書立返還請求權讓與同意書
    ，作為向丁○○之兄長丙○○【含吳雅玲、高信鴻、高逸鴻
    、高佩鴻、高寧鴻一家人】請求遷讓房屋訴訟之用【而該民
    事訴訟並經本院於93年5 月18日判決確認該同意文件等為偽
    造】，以上，均足以生損害於「己○○」，及上述公證處公
    證行為的正確性。
二、甲○○另外承接了他自己上述的一貫性犯罪意思，於92年7
    月前的不詳日期，由不詳年籍姓名的成年人處取得偽造的「
    己○○」國民身分證【公訴人誤為變造】，同年7 月間某日
    ，將該偽造的「己○○」身分證，交給不知情的王秀琴代為
    辦理護照，而王秀琴再交由不知情的高正美在同年10月30日
    到外交部領事事務局辦理護照，後來經警查獲該「己○○」
    身分證是偽造的，因此未能如願申辦領得「己○○」的護照
    ，足以生損害於「己○○」，及領務局辦理護照的正確性。
三、案經臺灣板橋地方法院檢察署檢察官自動檢舉偵查起訴暨臺
    灣臺北地方法院檢察署檢察官移送併案審理。
    理  由
一、訊據被告丁○○、甲○○2 人都矢口否認上述的犯行。本院
    先就被告等的辯解跟辯護人所提出的辯護要旨說明如下：
(一)、被告丁○○辯稱略以：確實不認識甲○○；我是房屋稅繳納
    代繳人，假如要提供就提供真正的稅單，對於他們的租賃都
    不知情，從62年到現在，房屋稅、地價稅都委託我幫她繳，
    沒有將繳稅證明交給甲○○，因為92年6 月17日之前不認識
    他，不知道他為什麼有我代繳的繳稅證明，不是我提供的，
    不認識他，不可能提供任何資料給他；92年6 月19日甲○○
    來找我時，就將租約、公證書給我看，我曾經問過法院公證
    處說有公證書就表示本人，任何人都可以去申請房屋稅繳納
    證明，實際上我是聲請南勢角的地價稅繳納證明，事實上也
    是拿到南勢角的納稅證明等為自己作出辯解。她所選任的辯
    護人律師辯護意旨則略以：
    １、被告丁○○受己○○委託，代為管理她名下門牌號碼為
        臺北縣永和市○○路○ 段81巷11號的房地，並曾於89年
        間於報紙刊登尋找己○○的尋人啟示，惟均無下落，嗣
        於92年6 月17日接獲同案被告甲○○來電表示：己○○
        已將上開房地出租，並有法院出具的租賃契約公證書，
        當時，丁○○曾詢問甲○○，己○○的現況，惟甲○○
        回答：己○○有跟我說，她會主動跟你聯絡，丁○○再
        追問時，甲○○表示：這涉及個人隱私，不方便告訴丁○○等，丁○○即未再追問，當下甚感疑惑，第2 天就
        到臺灣板橋地方法院法律服務處詢問服務人員：若未見
        到本人，公證書具有如何的效力？經服務人員表示：公
        證書具有公信力，不用本人出面，公證書就可以代表本
        人，在此情形下，丁○○只能相信公證書的效力，此乃
        大略之事實經過。
    ２、丁○○在92年6 月17日前，根本不認識甲○○，同年6
        月19日第1 次見到甲○○，在第1 次見到時，甲○○即
        出示公證書及臺北縣永和市○○路○ 段81巷11號房屋的
        房屋租賃契約書與丁○○。然而，公證書作成日期在92
        年6 月10日，如是，在6 月19日前丁○○從未見過甲○○，如何在6 月10日提供前開房地之房屋稅繳納證明與
        房屋現值核定表予甲○○，公訴人起訴事實「由丁○○
        提供上開房屋92年的房屋稅繳納證明、92年6 月9 日房
        屋現值核定表與甲○○」云云，恐有誤會。
    ３、臺北縣政府稅捐稽徵處中和分處函查臺北縣永和市○○
        路○ 段81巷11號房屋的房屋稅繳納證明的申請人為何一
        事，雖經該稅捐分處回函以：「本戶房屋稅之代繳人丁○○女士於92年6 月9 日提示身分證明文件（身分證）
        申請房屋稅繳納證明，並非任何人皆得申請」云云。惟
        查，被告於92年6 月9 日至臺北縣政府稅捐稽徵處中和
        分處欲聲請核發之納稅證明文件，乃被告現居地臺北縣
        中和市○○街66號3 樓所座落土地之地價稅繳納證明，
        即臺北縣中和市○○○段頂南勢角小段63-24 地號之地
        價稅繳納證明。被告依稅捐稽徵處人員之指示填寫完資
        料後，即由稅捐稽徵處之人員發給如被證二之文件，此
        外被告並未領取任何其它文件資料。當時，被告欲請領
        的文件，乃臺北縣中和市○○○段頂南勢角小段63-24
        地號的地價稅繳納證明，事實上領取的文件也是這件，
        當不知何來臺北縣永和市○○路○ 段81巷11號房屋的房
        屋稅繳納證明。此外，公證書中所附的房屋稅轉帳納稅
        證明乃92年6 月10所核發，當日丁○○並沒有到稅捐稽
        徵處請領任何文件，本件應屬同案被告甲○○一手操弄
        ，被告也是被害人。
    ４、丁○○自己○○離開臺灣後，‧‧曾刊登世界版報紙協
        尋己○○的下落，惟無結果，如今，己○○就系爭房地
        已有他用，尤其在丁○○追問甲○○，己○○的下落時
        ，甲○○表示涉及己○○個人的隱私，丁○○心想，既
        然己○○不願見面，且又已跟甲○○定好租賃契約並交
        付公證，也不方便再多所過問。丁○○根本沒有提供甲○○系爭房屋繳稅證明的必要與動機，因為系爭房地若
        真出租與甲○○，丁○○勢必須遷出系爭房地，對她而
        言，並沒有任何好處，而沒有犯罪的動機，綜上所陳，
        丁○○與甲○○素昧平生，從未提供任何文件與甲○○
        ，當無任何偽造文書的行為。
    ５、本件同案被告甲○○因偽造文書案件，經檢察官以94年
        度偵字第12656 號案件併入本案審理。由前開案件併辦
        意旨書之犯罪事實以「甲○○於92年7 月前不詳時間，
        自姓名年籍不詳之人處取得換貼他人相片之己○○身分
        證…」云云，足見，甲○○於92年7 月間尚持偽造己○○的身分證件，甲○○先持偽造的身分證與不知名之女
        騙過公證人，辦理系爭房地之租賃契約公證書後，再持
        此公證書來騙被告。試想，辦理公證業務的公證人，乃
        具有專業知識及有極高辨識能力的專業人員，尚且受甲○○所欺騙，如何能苛求學識經驗不高的被告不受欺騙
        ，丁○○當時見甲○○所提出的公證書上有法院的公印
        文，當然相信公證書的真正，為求證公證書的效力，被
        告曾再前往法院詢問，得到的結果乃「公證書足以代表
        本人」。被告當然只能相信甲○○的陳述，依據公證書
        將系爭房地遷讓與甲○○。被告在甲○○出示公證書之
        前，被告與甲○○素昧平生，根本不可能與甲○○有任
        何的犯意聯絡等為被告丁○○作出事實以及法律上的辯
        護。
(二)、被告甲○○辯稱略以：韓國華僑葉先生介紹我與「己○○」
    認識，「己○○」將丁○○電話給我，並說可以去找丁○○
    看房子，在公證前去找丁○○看房子，租房地有到法院公證
    ，己○○和我2 人親自到新店法院公證，己○○與我拿出身
    分證，己○○並拿出印章、租約資料、謄本、稅單等資料，
    認識己○○是經由單幫客韓國華僑葉什麼進介紹的，‧‧，
    我提到要租房子、空地做停車場賺錢，他就講己○○有個房
    子。公證後，與己○○各執1 份公證書正本，租期2 年，隨
    即將租金每月1 萬5 千元交給己○○，2 年租金36萬，包括
    其他費用，總共37萬多，一次繳清，就各自分開，還沒公證
    前，就已經去看過房子，己○○叫我先去看房子，己○○總
    共打電話給我3 次，第1 次問我什麼時候看房子，接洽好後
    ，叫我去找丁○○看房子，第2 次我就叫己○○來簽租約，
    己○○說有事情找丁○○，簽約之後我就去找丁○○，一起
    去看房子，去看是要問他們何時搬家，我跟丙○○說有法院
    的公證書，並拿公證書正本給他看，結果被他撕掉，我不認
    識丙○○，公證書被撕掉後，我去撿就送到法院來；己○○
    有沒有用其他名字入境我不知道；與「己○○」一起去公證
    ，印章、租約資料、房屋現值證明、房屋稅繳納證明都是「
    己○○」拿出來的，公證後伊即將2 年的租金37萬餘元1 次
    給了「己○○」等為自己作出了辯解。
二、關於證人（含兼被告）的供、證述：
(一)、證人（兼被告）丁○○證述部分：
    １、先以：甲○○向己○○租房子，他跟我這樣說，我就帶
        他去看房子，己○○62年後，就沒看過她了，有問甲○○，己○○下落，他在哪見到己○○我沒問他。（你剛
        才不是說你有問甲○○己○○之下落？）我只是問己○○要租你房子，我就帶他去看房子。我有問他己○○下
        落，他沒回答。（己○○你30年未見到，突有人說向她
        租房子，你不覺奇怪？）【不答】。（【提示臺北縣政
        府稅捐稽徵處房屋稅繳納證明】是否你拿給甲○○的？
        ）事隔那麼久，我不記得，但代繳人是我。只是甲○○
        說他要租房子，我帶他去看。‧‧‧（當時甲○○有拿
        任何文件跟你說他要租房子？）沒有，只有口頭說。‧
        ‧‧等語（見92年12月21日偵查筆錄）。
    ２、又以：‧‧第1 次甲○○打電話找我說要來租房地，他
        跟我說他已租好，拿公證書給我看，他第1 次看到我就
        這樣講；（【提示公證書所附92年5 期房屋稅繳納證明
        】是你去繳？）稅是我繳沒錯，但這張不是我提供；（
        當時甲○○說要來租房地？）他跟我說他已租好，他拿
        公證書給我看。他第1 次看到我就這樣講。（房地管理
        人？）是己○○出國前委託我的。（甲○○找你時，你
        有問他1 個月的租金？）沒有。（既是管理人為何不問
        租金多少？）【不答】。（有向甲○○問己○○下落？
        ）我有問，但他沒講清楚。（都不知己○○下落，怎知
        和甲○○簽約的是己○○？）己○○沒出面，我怎麼講
        ，但我有問法院服務台，他們說有公證書即可代表本人
        等語（見94年1 月21日偵查筆錄）。就以上１、２所述
        ，可以理解被告丁○○為系爭房地代管人，且又代為繳
        納稅捐，突然有人說已經承租該房地時，當然要積極的
        找到己○○才合於一般生活常情，且又是己○○的房屋
        管理人，而又作出了避重就輕的說辭，實令人不可思議
        ，何況，在此之前，被告丁○○與其兄長丙○○間為了
        系爭房地已經涉訟多時者，為甚，換言之，她對於這種
        極為重要的事項故意不做出回應，實堪懷疑，心態不端
        ；更且，己○○於94、95年2 次回臺復且提出陳報狀，
        就該陳報狀來觀察，被告丁○○顯與劉某已經見到面，
        何又不攜同劉某前來法院以釋疑義，在在均不能使一般
        健全生活之人對她的供述產生確信為真的認知。尤其，
        她在偵查中先供述以被告甲○○沒有拿任何文件，後又
        供述以有拿公證書給她看等為辯解，前後不一，實難為
        被告2 人作出有利的認定。
    ３、再以：是房屋稅繳納代繳人，‧‧‧對於他們的租賃都
        不知情，確實不認識甲○○，也沒有提供資料給他，房
        子是己○○的，62年她去國外時，叫我住進去，幫他照
        顧房子，一直住到70年，‧‧‧。我哥哥知道這事情後
        ，86年11月我把房子整修好後，他就竊佔進去，開設賭
        場。我與丙○○是親兄妹，秀朗路1 段81巷11號1 樓的
        房子是獨門獨院1 、2 樓，房子、土地都由丙○○獨佔
        ，‧‧92年6 月17日晚上甲○○打電話給我，我有問過
        他：為何知道我的電話，他說是己○○留我的電話號碼
        給他，己○○叫他來找我，說房子已租給他，有租賃關
        係，也到法院公證，公證書我大概看一下，甲○○來找
        我，意思叫我遷走，2 樓清出來給他，問我什麼時候搬
        走。‧‧‧甲○○來找我時，約92年6 月19日要見面，
        見面後，他拿租賃契約書、公證書給我看，6 月17日在
        電話中他就提及公證書，說他與屋主有租賃關係，問我
        何時搬遷。6 月19日與甲○○見面當天，我說我要去打
        掃房子，他說他也要去，我們就分別到達房子那邊。我
        先到2 樓打掃，聽到甲○○在樓下與我哥談話，甲○○
        拿影印本的公證書給我看，我想他也是拿影本給我哥看
        ，至於實際上拿什麼給他看，我不知道。後來甲○○與
        丙○○發生衝突，我不知道他跟我哥是否認識，甲○○
        就沒住進去。發生衝突的原因，好像是丙○○要求看原
        本。20日甲○○拿正本給丙○○看，丙○○說公證書是
        假的，就把甲○○拿給他看的公證書撕掉。20日我再到
        房子那邊，甲○○也去，拿公證書原本給我哥丙○○看
        ，丙○○與其他人把公證書撕碎丟在地上，他們聯手要
        打甲○○，我看他年紀大，不想出事，我就跟丙○○講
        。後來我被打，甲○○就顧著去撿公證書碎片，我就叫
        他趕快先走；我沒有己○○的身分證，她也沒交身分證
        給我，只有交1 顆木刻印章給我，應該不是公證書上的
        印章。只有保存，沒用過。己○○62年把印章交給我，
        因為從62年到現在，房屋稅、地價稅都委託我幫她繳，
        ‧‧從62年到現在，‧‧繳稅的錢約有百餘萬元，房子
        整修的錢約數百萬元。我沒有將繳稅證明交給甲○○，
        因為92年6 月17日之前我都不認識他。甲○○為什麼有
        我代繳的繳稅證明，我不知道，也不是我提供給他。不
        認識他，不可能提供任何資料給他‧‧‧等語（見本院
        94年5 月27日準備程序筆錄），因此，就被告丁○○於
        89年起始即對系爭房地主張權利，到91年底，然均告敗
        訴，在敗訴後，再次作出了偽以系爭租賃契約的訂定，
        而被告甲○○沒有住進去，而又甘於幾十萬元的租金損
        失，而且不作出任何的必要法律行為，已非被告甲○○
        所稱覺得煩躁所可解釋的；而被告丁○○供稱：系爭房
        地是己○○的，62年她去國外時，叫我住進去，幫她照
        顧房子，一直住到70年，‧‧‧。我哥哥知道這事情後
        ，86年11月我把房子整修好後，他就竊佔進去，開設賭
        場。我與丙○○是親兄妹，秀朗路1 段81巷11號1 樓的
        房子是獨門獨院1 、2 樓，房子、土地都由丙○○獨佔
        等情，故可以知道，本件因為被告丁○○1 人之私慾，
        從89年以降至今日，已經浪費了多少社會資源，所以，
        其中當然具有蹊蹺，這是具有合理性的強烈懷疑。
    ４、又以：（甲○○如何跟你聯絡？）他打電話告訴我，己○○的房子已經租給他，問我什麼時候要搬。（什麼時
        候打電話給你？）92年6 月17日。（他打電話給你，是
        請你帶他看房子？）不是，他是問我何時遷移，我問他
        有哪些證件證明他租房子，他說他有公證書，都是他在
        電話中跟我說的。（怎麼會你帶他看房子？）我們約6
        月19日見面，我是要看他的公證書是否屬實。（你如何
        認定公證書是否屬實？）我6 月18日到法院公證處問，
        公證處說有公證書就能代表法院的公信力。（期間你有
        跟己○○見面或聯絡？）沒有。（你怎麼能夠確定公證
        書上面的簽名就是己○○的意思？）甲○○把公證書大
        概給我看一下，我看有己○○的簽名，還有公證書，我
        就相信。（你有沒有問過，己○○怎麼聯絡？）我有問
        他。（何時問他？）6 月19日。（電話中沒有問他？）
        有，他說的不清楚。（6 月19日他怎麼講？）他說己○○交代他跟我說，己○○會主動跟我聯絡，我再追問他
        ，他說這關係到個人隱私權，不方便告訴我，他說我也
        不是瞭解很多。（甲○○都沒有告訴你，己○○的任何
        聯絡方法？）沒有。（甲○○有沒有告訴你，他怎麼跟
        己○○訂約？）沒有，我問他，他就拿公證書給我看。
        （他拿公證書給你看的時候，有沒有包括契約書後面附
        的房屋稅繳納證明，現值核定表？）只有公證書和契約
        書，他給我看的時候沒有房屋稅繳納證明、現值核定表
        （見筆錄）；她最後對被告甲○○之證言則以：（對證
        人甲○○之證言有何意見？）我跟他第1 次見面時，他
        已經拿公證書給我看，第2 次我去房子打掃時，甲○○
        也在現場，我們沒有事先約好，對他所言沒有意見等語
        （見本院95年2 月13日審判筆錄）。故就以上１至４所
        述，均可以確認這些顯然都是有違常理，且係經過一連
        串的策劃出來，而無從被採信的。
(二)、證人（兼被告）甲○○證述部分：
    １、先以：（【提示房屋稅繳款證明】何人提出？）是我跟
        丁○○要的等語（見93年12月21日偵查筆錄）；【提示
        公證書繳稅證明】何來？）忘記了等（【提示93年12月
        21日偵查筆錄】上次說是跟丁○○要的？）我有說，但
        這張怎麼來的，我不知道等（94年1 月21日偵查筆錄）
        ；己○○和我親自到新店法院，．．．己○○與我拿出
        身分證，己○○並拿出印章、租約資料、謄本、稅單資
        料等語（見本院94年5 月27日準備程序筆錄），這種前
        後顯然不一致的供述，是事後在經過衡量利害得失關係
        後所作出的供述，是很難被採信的，易言之，這是策劃
        後的結果。
    ２、再以：認識己○○是經由韓國華僑葉什麼進介紹，葉先
        生是單幫客，‧‧‧。我提到要租房子、空地做停車場
        ，他就講己○○有房子。我租房地有去新店法院公證，
        己○○和我2 人親自到新店法院。‧‧。己○○與我拿
        出身分證，己○○並拿出印章、租約資料、謄本、稅單
        等，公證後，我與己○○各執1 份公證書正本，租期2
        年，隨即將租金每月15,000元交給己○○，2 年租金36
        萬，包括其他費用，總共37萬多，一次繳清，就各自分
        開。還沒公證前，就已去看過房子，己○○叫我先去看
        房子，己○○共打3 次電話給我，第1 次問我何時看房
        子，接洽好後，叫我去找丁○○看房子，第2 次我就叫
        己○○來簽租約，己○○說有事找丁○○，簽約後就去
        找丁○○，一起去看房子。公證包括1 、2 樓，去看是
        要問他們何時搬家，跟丙○○說有法院公證書，並拿公
        證書正本給他看，結果被他撕掉等語（見本院94年5 月
        27日準備程序筆錄），這與上述同樣係經過謀議之情形
        ，但仍不免產生了很多破綻。
    ３、又以：（如何知丁○○？）還未租前是己○○叫我去找
        丁○○，是丁○○帶我去看房子的。後來我覺得滿意，
        我才租的。去公證處時丁○○沒去等語（見93年12月2
        日偵查筆錄），就被告甲○○所稱是由被告丁○○帶同
        去房子，而看滿意後才作出承租的約定，這與被告丁○○所供，則是不一樣的；（你第1 次如何找丁○○？）
        打他家的電話，號碼我忘了。電話號碼是己○○給我等
        語（見93年12月21日偵查筆錄）（第1 次和丁○○見面
        ，有無跟他說房地要多少錢承租？）剛開始我先打電話
        ，後來去現場看，我跟己○○說1 個月15,000元，他說
        好。後來我們就去公證；公證前沒有見過丁○○等語（
        見94年1 月21日偵查筆錄）；還沒公證前，我就已去看
        過房子，己○○叫我先去看房子。己○○共打3 次電話
        給我，第1 次問我何時看房子，接洽好之後，叫我去找
        丁○○看房子，第2 次我就叫己○○來簽租約，己○○
        說有事找丁○○，簽約後我就去找丁○○，一起去看房
        子等語（見本院94年5 月27日準備程序筆錄），這與上
        述２他所言也有不同，顯然就是在飾詞狡賴，不值得採
        信，此由證人戊○○亦證稱：（有無見過該公證書？）
        沒有看過，該公證書是92年，己○○是去年才回來。（
        己○○為何於92年6 月10日到臺北地院公證？）那應該
        不是她本人。（你知道是誰嗎？）我不知道，我只知道
        她回國申請護照時，入出境管理局發現有人冒她的名，
        用假的身分證申請護照。（你有無看過己○○的簽名？
        ）有看過。（己○○有無給你授權書？）有，我沒有帶
        來。（審判長提示北院公證書己○○之簽名、印章；該
        簽名、印章是否跟己○○給你的授權書相同？）印章、
        簽名都不一樣。（你剛才提到己○○的簽名、印章與給
        你的授權書不一樣，己○○給你的授權書是當面蓋章、
        簽名？）是我們到臺北地院公證處，己○○當著公證人
        的面蓋章、簽名等語（見本院95年6 月19日審判筆錄）
        ，因此，可以明晰，己○○在委託證人戊○○處理事宜
        之前，並不在國內，故可以明確之確認，各該房屋租賃
        契約書、公證請求書及公證書上出租人欄、返還請求權
        讓與同意書立契約書人欄上【己○○】的簽名、印文均
        係偽造的，並無疑義。
    ４、另以：（92年6 月19日有到永和秀朗路1 段81巷11號？
        ）有，我要被告丙○○從房子搬出來，因為這個房子是
        我租的，帶了公證書、租賃契約書、己○○的授權書，
        ．．．當時是早上10點多，我找丁○○、還有另一個人
        我忘記了，是我的員工；（你租這個房子打契約或公證
        處有見到己○○本人嗎？）有，她約60餘歲，就只有我
        們2 個去公證而已。（你怎知這個人是己○○？）有看
        到己○○的身分證，公證的時候她有拿出來給法院的人
        看，透過韓國的臺灣人認識這個人，他沒告訴我己○○
        住哪裡，我只留電話給他，後來是己○○這邊的人打電
        話給我，打完契約2 、3 天後她就跟我說要到美國去，
        （這個租賃糾紛你們有無打民事官司？）有，我沒上訴
        ，太麻煩。（【提示92板簡1762號宣示判決筆錄第10頁
        】判決說己○○從民國62年出境到美國後就沒有回國？
        ）我有去查，確實沒有己○○出入境的紀錄，我問別人
        ，別人跟我說己○○可能用別人的名字進來；我韓國的
        朋友姓葉，都是他打電話找我。（你92年6 月19日怎會
        跟丁○○到現場去？）那是己○○告訴我的，可以找丁○○一起去。我沒看過丁○○跟己○○在一起過，至於
        他們有沒有在一起我不知道；租金給己○○了，我的損
        失就損失也沒辦法等語（見本院93年9 月22日審判筆錄
        ，93年度易字第629 號案件具結證述）。就以上被告甲○○所言，可以明瞭他已經見過己○○，然其為何在幫
        己○○辦理護照時（詳後述６），她的證件又透過第3
        人交付給甲○○，實在無從作出令人得有合理確信他所
        言是屬可採的。
    ５、就被告甲○○93年12月21日偵查時供述房屋稅繳款證明
        確實是伊跟丁○○要的，另於94年1 月21日偵查時也說
        確實如此說為被告丁○○所給，但不知道怎麼來而已；
        再次對照證人國慶律師證述：（對此告訴狀有何意見
        ？提示並告以要旨）沒有意見，是當時我幫當事人擬的
        告訴狀，由當事人蓋章。（告訴人為甲○○住臺北，系
        爭房地也在臺北，為何到臺中委任你擬告訴狀？）之前
        我並不認識甲○○，當時甲○○、丁○○有到事務所陳
        述告訴狀所載情形。（告訴狀是否由你擬好交由他們帶
        回板橋？）我擬好交給他們。（當時告訴狀你交給何人
        ？）時間太久，我沒有辦法確認。（告訴狀所附證物由
        何人拿給你？）當時是有證物，但是否就是現在告訴狀
        後面所附的證物，我不能確定，他們有先傳真證據資料
        給我，我再擬告訴狀。（附件的證物資料都是用傳真？
        ）傳真之後，他們到事務所後也有拿證物給我核對、確
        認等語。被告丁○○對此則以：對證人國慶所言沒有
        意見，稱當時只有提供房屋稅繳款書，其他不是我提供
        的，是誰提供的我也不知道等。被告甲○○則以：沒有
        意見，他講的對，是丁○○帶我去的，我提供撕破的公
        證書，租賃契約書不是我提供的，（後稱）公證書、契
        約書是我提供的等情。故本案租賃公證時的房屋繳稅證
        明、現值核定表是被告丁○○於92年6 月9 日申請後提
        出的，這是可以確定而沒有問題的。
    ６、被告即證人甲○○供述：（己○○是誰介紹給你認識？
        ）葉阿進打電話給我問我是否要租賃辦公室，（後稱）
        是一個姓葉的，不知道什麼名字，後來他把我的電話給
        己○○，己○○打電話給我。（你是先認識己○○，還
        是先拿到己○○的身分證去辦護照？）己○○先跟我通
        電話，我再去接丁○○看房子，但沒有見到己○○，我
        先認識己○○，後來才拿她的身分證辦護照。（己○○
        的身分證為何不是己○○拿給你？）是鄭阿利交給我的
        ，當時我不知道拿的是己○○的身分證。（己○○是否
        是鄭阿利介紹給你認識？）不是。【請求提示北檢94年
        度偵字第12656 號卷第17頁予被告甲○○閱覽，審判長
        提示該卷頁予被告甲○○閱覽】（對該筆錄有何意見？
        ）時間太久了，我忘記了，（檢察官告以訊問內容）筆
        錄內容沒錯。（94年9 月16日時你說，是鄭阿利介紹己○○給你認識，為何與今日所言不同？）鄭阿利只有拿
        己○○身分證給我，裡面有照片。（你知道身分證裡面
        有照片，為何不知道是己○○的身分證？）我沒有打開
        來看，就直接交給王秀琴，王秀琴拿給誰辦，我不知道
        。【請求提示北檢94年度偵字第12656 號卷第18頁第1
        行予被告甲○○閱覽，審判長提示該卷頁予被告甲○○
        閱覽】（對你之前所言有何意見？）我有沒有這樣說，
        我都忘掉了。（你究竟有沒有見過己○○？在何時？）
        有，就是公證那天見到，何時忘記了。（你何時見到丁○○？）我與己○○通電話之後，她告訴我丁○○的電
        話，丁○○帶我看房子。（你跟己○○見過幾次面？）
        1 次，就是公證那次，出來之後，我錢就交給她。【提
        示94年9 月15日審判筆錄第9 頁予被告甲○○閱覽】審
        判筆錄時，你為何說與己○○見過4 次面？（是包括通
        電話總共4 次，見面只有公證那1 次，希爾頓飯店那次
        ，我是叫人準備錢。（己○○的行動電話幾號？）忘記
        查，現在也不記得，我回去認真查3 天內可以查出來。
        【審判長諭知：被告甲○○95年2 月14日將己○○行動
        電話庭呈法院，惟被告甲○○所提出來之電話竟然是鄭
        阿利之電話】；（你辦理己○○的護照做何用？）鄭阿
        利叫我辦的；（鄭阿利跟己○○什麼關係？）我不知道
        ；（你要辦理己○○的護照有無提出委託書？）沒有等
        語（見本院95年2 月13日審判筆錄），由此，顯然被告
        甲○○與甲女、被告丁○○所做出的有瑕疵的證述情形
        ，是屬欲蓋彌彰。
    ７、再者，被告丁○○也明白供稱：【提示中和稅捐處94年
        10月3 日函暨附件予被告丁○○閱覽】（這是否你去申
        請的？）是我去申請的。（對於申請項目包括當年房屋
        稅課稅資料、當期房屋稅繳納證明、當期地價稅繳納證
        明、房屋稅現值證明有何意見？提示並告以要旨）當時
        我並沒有講我要申請這些東西，下面也不是我的字跡。
        【審判長告以：申請項目只有打勾，並無字跡。】（是
        否你申請？）是的，我只有拿到這張，勾不是我打的。
        【你為何於87年5 月才開始申請代繳房屋稅？】我一直
        在等己○○是否回國，再交還給她自己處理。（對於你
        所提94年11月15日律師見證之證明書，你已將繳納房屋
        稅及地價稅全部點交給己○○，當時你有無跟己○○說
        你有此偽造文書案件？）有，我有跟她提。（你有無請
        她留下來作證？）我有提，我說：我有偽造文書的案件
        ，她說國外的氣候比較適合她。（己○○在國內停留多
        久？）我不知道。（你如何碰到己○○？）墓園管理員
        朱先生先見到己○○，他說己○○已經回國要找我，電
        話是我先生接的，但我先生突然過世，己○○回臺跟我
        說她住在新店，但我沒有去，什麼地方我不知道。（己○○回來跟你聯繫幾次？）2 次，1 次見面吃飯，1 次
        去律師那邊，我拿稅單還給她等語（見本院95年2 月13
        日審判筆錄），這可以說明了，提出做出公證資料的是
        被告丁○○，也可以被說明的。
    ８、被告甲○○供述：（你看的時候，事先聯絡丁○○帶你
        看房子？）是己○○打電話給丁○○，並給我丁○○的
        電話。（己○○通知過丁○○，是己○○告訴你的？）
        是的，丁○○帶我看過房子，我才簽訂租約。（你如何
        認識己○○？）一位姓葉的人介紹的。（你有己○○的
        電話？）有，我有她的行動電話。（之前請你提供己○○的聯絡方式，你沒有辦法提供？）之前檢察官、法官
        沒有問我，他們只叫我聯絡己○○過來，沒有叫我提供
        電話。（己○○的行動電話幾號？）我要回去看。（姓
        葉的人如何聯絡，叫什麼名字？）我不知道，我在青年
        公園認識的，他是在跑單幫的。（4 次見面的情形如何
        ？）第1 次由姓葉的介紹在希爾頓飯店見面，另外兩次
        只是告訴她要去公證，她說知道，我是因為看到她的身
        分證的照片，才知道她是己○○。（租賃契約是你跟己○○親自簽名？）是的。【提示公證租賃契約予證人閱
        覽】（黑色的甲○○簽名是誰簽的？）資料是代書先寫
        好，租賃契約是由己○○提出。（你在簽名之前有沒看
        過租賃契約內容？）沒有。（簽訂契約為何沒有看清楚
        ？）我相信公證。（該租賃契約黑色簽名何人所寫？）
        己○○拿來時，就已經寫好，誰簽的我不清楚，不是我
        寫的。（公證時，除了租約，還有房屋繳稅證明，現值
        核定表，何人、何時提出？）公證那天由己○○提出。
        【提示93年度他字第8204號卷93年12月21日偵查筆錄第
        29頁反面予證人閱覽】（你偵查時說：房屋稅繳納證明
        等資料，是你跟丁○○要的？）我沒有這樣講，我說的
        意思是丁○○帶我去看現場。（你何時第1 次看到己○○的身分證？）決定租房子前幾天。（你跟己○○見面
        時，她拿給你看的？）我要確定房子是不是她的。（丁○○的電話號碼是己○○給你的？）是的。（己○○有
        沒有說，她跟丁○○什麼關係？）我有問，她說一切事
        情丁○○都很瞭解。（丁○○說：你聯絡她以後，她第
        一次看到你，你就拿公證書給她看？）公證以前我看過
        房子，由丁○○帶我看房子。（丁○○有沒有問你，己○○的情形或聯絡方式？）沒有。（你跟丁○○說己○○要把房子租給你，丁○○有沒有很驚訝，或要你提出
        什麼東西她才相信？）沒有，我想己○○應該有跟她聯
        絡，我沒有提供什麼資料給丁○○看過。（你到什麼時
        候才知道房子應該不是己○○租給你的？）等到她沒有
        來向我拿第2 次的房租。（房租你付給己○○多少？）
        幾十萬元，詳細數目不記得，價錢我談到每月一萬五千
        元，簽約期限我忘掉了，我是總額付給她，我一次付給
        她兩年的租金。（你們的契約上約定每月1 萬5 千元，
        每月支付1 次？）後來她不要。（簽約時有沒有約定租
        金如何交付給屋主？）她會過來拿。（那為什麼要1 次
        拿2 年的租金？）因為我貪小便宜。（是否能提出你交
        付租金之證據？）沒有，她沒有簽收據給我，我也沒有
        辦法提出其他證明。（你剛才說：你沒有付第2 次的租
        金什麼意思？）我是說2 年到了，她要再來收第2 次的
        租金。（你們有續約嗎？）沒有，我也沒有實際使用契
        約的房地。（有人要來跟你續約嗎？）沒有。（你打電
        話給丁○○帶你看房子，你有沒有跟她說你多少錢跟己○○租房子？）她有問我多少錢。（丁○○總共帶你看
        過幾次房子？）2 次，一次看房子，是在公證前，另一
        次是公證後，她哥哥佔用，跟她一起請她哥哥搬離。（
        租賃契約的公證誰要求的？）我要求的。（公證所需要
        的資料有哪些？）己○○準備的，不是我。（你只有跟
        他提示你要公證，所有文書資料由她準備？）對，她如
        何拿的我不知道。（你到底去看過幾次房子？）4 次。
        （第1 次何時去？）忘記了。（你怎麼知道有這塊地可
        以用？）我本來要租五股的地來做停車場，但地租太貴
        ，後來葉先生提供我系爭土地。（土地在哪裡你不知道
        ？）不知道，後來己○○直接打電話給我，說她有地要
        出租。（丁○○帶你去看房子幾次？）2 次。2 次差距
        的時間多久？）幾10天以內。（你第1 次看過房子之後
        ，多久跟己○○簽約？）約1 個禮拜，因為她要準備資
        料。（你第1 次跟丁○○約在哪裡見面？）房子的大門
        前。（你怎麼知道她是丁○○？）己○○告訴我丁○○
        的特徵是矮矮的，我上前問她是不是丁○○確認。（第
        1 次見面後，你有進去看房子嗎？）沒有。（你怎麼知
        道該地點？）己○○跟我講的。（你既然去看房子，丁○○也到了，為什麼沒有進去看房子？）因為不知是己○○或丁○○說：房子裡面住的人，不三不四，我不想
        打草驚蛇。（丁○○帶你看房子，你是要看房子裡面，
        還是外面的停車場？）我是喜歡外面的停車場，房子小
        小的也沒有關係，只是作為辦公室。（1 次付2 年的租
        金，為什麼不向己○○拿收據？）我就是因為單純，之
        前才會被騙400 多萬。（還是你根本沒有拿出租金？）
        我如果沒有支付租金，她怎麼會跟我一起去公證。（你
        是先繳租金，還是先公證？）我先繳租金。（你剛才說
        ：公證的資料，都是己○○拿出來的，為什麼之前說：
        資料是你跟丁○○那邊拿來的？）我是說出租那方拿出
        來的。（房屋稅繳款書怎麼來的？）我不知道。（既然
        不知道繳款書怎麼來的，為何告訴狀檢附該資料？）我
        只有將撕破的公證書、契約書、委任書，交給律師，我
        沒有將房屋稅繳款書交給律師，該律師姓，不知道名
        字，律師是丁○○介紹的（見本院95年2 月13日審判筆
        錄）。
      ９、證人甲○○又證以：（你於92年8 月12日所提民事起
          訴狀所附證物誰給你的？）證物是在新店時簽的，就
          是我與己○○在新店公證時，己○○給我的。【審判
          長提示92板簡1762卷第17頁契約書予證人閱覽】（契
          約書在何處簽訂？）在新店法院的公證處簽的。（簽
          該契約書有幾人在場？）我、己○○。（公證時間為
          92年6 月10日，你為何說返還請求權讓與契約書是在
          公證時簽的？）是的。（契約書為何是在92年8 月6
          日簽訂？）我忘了。（遷讓房屋的訴訟狀紙何人幫你
          寫的？）國慶律師。（國慶律師何人介紹給你？
          ）丁○○。（你提出遷讓房屋的訴訟資料是否丁○○
          提供給你的？）不是，當時部分資料己○○有給我，
          我再去公證處查證。（你為何幫丁○○對她的哥哥高
          松杉提出告訴及民事起訴？）因為丙○○撕破我的資
          料等語（見本院95年6 月19日審判筆錄），由此得悉
          ，被告甲○○對於被告丁○○之兄長丙○○之民事遷
          讓訴訟事件之各該資料係由被告丁○○所為交付，應
          可確信，否則，被告丁○○何須介紹代理之訴訟律師
          予被告甲○○之理？亦足認定這是由丁○○、甲○○
          暨甲女間之慎密籌措結果，在此計劃破滅之後，最後
          不得不再由己○○親自返國提出最後對丙○○之民事
          訴訟請求（即本院95重訴字第68號卷），這種來龍去
          脈是非常明確的。
三、綜合以上被告（兼證人）等的供、證述，為綜合的理解跟觀
    察，可以認定被告等都有如上所述犯行的證據暨得心證的理
    由，說明如下：
(一)、關於本案租賃契約於公證時所提出的房屋稅繳納證明部分，
    被告甲○○先陳述：房屋稅繳納證明是跟丁○○要的等（見
    93年12月21日偵查筆錄）；後來又以：忘記了，這張怎麼來
    的我不知道等語（見94年1 月21日偵查筆錄），所辯前後迥
    然不一，顯屬是事後彌縫卸責之詞；而該房屋稅繳納證明的
    申請程序等各相關事項，經公訴檢察官聲請本院函准稅捐主
    管機關查復結果，證明係被告丁○○於92年6 月9 日提出她
    本身的身分證所申請的，這有臺北縣政府稅捐稽徵處中和分
    處函復明確，並檢附該申請書影本、丁○○身分證影本及印
    文等明確在卷；況且就該申請書上「丁○○」的簽名，以肉
    眼比對，也與各該偵查、審判筆錄中丁○○所親自的簽名來
    觀察，無論是其筆力、筆順、筆勢跟筆路等均屬相似，被告
    丁○○也從來沒有說過她的身分證有失竊或遺失的情形，因
    此，足以認為上開證明確係被告丁○○持憑其身分證自行前
    往主管機關去申請的，是沒有疑問的，故不論係她將該證明
    書類交付甲○○或輾轉由自稱為「己○○」的甲女交付甲○○，也都足以認為係由丁○○交付他人作為本案租賃公證之
    用，故很明顯的可以認定他們3 人之間，已經有了犯意的聯
    絡跟行為分擔的相互聯系關係，這是無從逕自加以否認的。
(二)、被告甲○○又說：「己○○」是由韓國華僑葉先生介紹認識
    的，但他又不知道「葉先生」的真實姓名跟聯絡的方法，這
    與一般健全的人所具有的生活經驗是不相符合的。又於本案
    偵查中，及民事返還房屋案件中，被告甲○○從來也沒有提
    供「己○○」的聯絡方法；甲○○更且辯稱：公證後，即將
    2 年的租金1 次交付「己○○」，可是根據租賃契約的記載
    ，承租人應該是於每月的20日前，按月繳月租金新臺幣15,0
    00元，而甲○○竟1 次支付2 年的巨額租金，且係以現金支
    付，「己○○」又沒有簽給他任何的收據或其他收款憑證，
    他也無法提出其他證明，就一般正常人之生活經驗而言，當
    然不存在有這種情形發生的。況且，又稱租賃契約是「己○○」提出，黑色部分不是他簽名的，他簽名前也沒有看過租
    賃契約等情，以上種種租賃情形的辯解，顯然與常情也不是
    相合的，難予認定確有該租賃及支付租金的情事，所以，甲○○與自稱「己○○」的甲女間，顯然就有犯意的聯絡跟行
    為分擔，同樣是可以被肯定確信的。
(三)、又被告甲○○也辯稱在公證前，即已經由丁○○帶伊看過房
    屋，當時也沒提供什麼資料給她看過，公證後丁○○又帶伊
    去看房子，因為她哥哥佔用，跟她一起請她哥哥搬離云云；
    被告丁○○則稱：伊於92年6 月17日接到甲○○的電話，問
    伊何時遷移，雙方約6 月19日見面，伊於6 月19日看到他與
    己○○的租賃公證書，甲○○在丁○○追問下則說因為個人
    隱私，所以不方便告訴丁○○關於己○○的聯絡方式等云云
    ，就此所辯，以及丁○○跟己○○的誼親間的密切關係來觀
    察，難認為是相互符合而可以被採信的，換言之，顯然違背
    一般人的生活常情，何況，本院命其提出己○○之聯絡電話
    一情，被告甲○○所提出者竟然是鄭阿利之電話，自係欲蓋
    彌彰。又被告丁○○稱是92年6 月19日甲○○提供租約、公
    證書給我看；但是於偵查中則稱甲○○沒有拿文件給她，只
    有口頭說等等，她這種跳躍式的說法，實在是屬於事後彌縫
    之詞語，當然難以相信。況且被告丁○○也陳述房子是己○○委託管理，被告甲○○可以直接跟己○○租房子，她何以
    不會覺得可疑？蓋己○○從62年去國後，又沒有跟被告丁○○聯絡過，其身為己○○之房地管領人，自應在甲○○陳述
    跟己○○一起去公證，己○○又說房地一切交由你處理，公
    證時己○○自應先為告知被告丁○○較合乎情理；再者，被
    告丁○○詢問甲○○關於己○○的現況，甲○○回答以己○○有跟我說，她會主動跟你聯絡，被告丁○○再稱她再追問
    甲○○時，被告甲○○表示：「這涉及個人隱私，不方便告
    訴被告」一節，這與一般生活常理有違；且被告甲○○供稱
    ：伊在公證前去找丁○○看房子等情，而被告丁○○則稱係
    於公證見到公證書後才第1 次見面，故其所稱公證前後見面
    的日子也有不符；況且，系爭房地既然為己○○委託管理，
    去國又已經多年，而被告甲○○又稱看房子是去找丁○○，
    故也沒有不跟被告丁○○見面之理。被告2 人所辯，顯屬事
    後卸責之詞，不足採信。因此，以被告丁○○就公證書是否
    屬實她說去法院公證處去詢問觀之，其處事之慎重可見一般
    ，而又為何不加以追問被告甲○○關於己○○之下落，與生
    活經驗常理，顯然不合。
(四)、證人乙○○（即臺灣臺北地方法院公證人）證稱：甲○○與
    自稱「己○○」的人均有到場公證，「己○○」並提出「己○○」的身分證供伊核對等語，然而，己○○自62年去國後
    至94年底即無任何入出境紀錄，有己○○入出境查詢結果列
    印資料等可以作為佐證，且己○○迄至94年底也沒有請領身
    分證的紀錄，足以認為己○○並沒有到場公證，自稱「己○○」的人所持身分證是為偽造，是可以積極的被確定，這就
    臺北縣永和市戶政事務所93年11月26日函復略以：關於函查
    本轄居民己○○於90年至92年間有無申請核發國民身分證案
    ，查劉君係多年未校人口，截至目前為止，該員無請領國民
    身分證紀錄等語。另本院也經准同上戶政事務所94年6 月24
    日函復以：關於函查本市○○路○ 段81巷13號曾否門牌整編
    、整編時間及其整編前址為何：(一)、民國48年6 月1 日由秀
    朗路148 號門牌整編為秀朗路1 段91巷7 號。(二)、民國63年
    6 月15日由秀朗路1 段91巷7 號門牌整編為秀朗路1 段81巷
    13號等情，也說明了被告2 人的辯解，同樣是不能夠被採信
    的。
(五)、被告丁○○於90年間，對其兄嫂丙○○、吳雅玲夫婦提出竊
    占告訴，指稱2 人於86年間起竊佔臺北縣永和市○○路○ 段
    81巷11號1 樓房地（即本案系爭房地），經法院判處丙○○
    等2 人無罪，該案中丙○○及2 人之姐高千惠均陳稱：己○○出國前將前述房地委託其母高許貌管理，己○○並要其全
    家搬入，當初並未搬入，稅金原由其母繳納，至86年間其母
    囑託丙○○至該處做生意並看管停車位等語，有本院90年度
    易字第3000號判決在卷，所以，被告丁○○確已有作出偽造
    文書的動機跟犯行存在，並無疑問。至於被告丁○○雖然也
    辯稱上開臺北縣永和市○○路○ 段81巷11號的房屋稅繳納證
    明並不是她申請，她僅於92年6 月9 日申請臺北縣中和市○○○段頂南勢角小段63-24 地號的地價稅繳納證明，並提出
    該地價稅繳納證明置辯云云，但是，就如以上所述，經本院
    函准中和稅捐分處查復略以：本件房屋稅代繳人丁○○於92
    年6 月9 日提示身分證明文件所申請等情，明確在卷，她所
    作出的辯解，當然應當被認為是矯飾的，因為那些文件如上
    主管機關的說明，並不是任何人都可以去申請的文件，故申
    請房屋稅繳納證明書並不是任何人都可以申請，也是很明確
    的，故被告丁○○辯稱如何在6 月10日提供房屋稅繳納證明
    暨並未提供起訴書所載的房屋證明稅單等物一節，顯然也是
    不能被採信的。因如上所述被告丁○○她處理事務的詳密性
    來看，己○○已經回國，為什麼又任其置身事外，其知道要
    將文件交給己○○，那為什麼又不將這些事情告訴她所委任
    的辯護律師作出完善的處理，這已經不是被告丁○○所稱己○○水土不服而需要即時回去美國所可以輕易作出搪塞跟解
    釋的。
(六)、更且，被告己○○也提出她在刊登美國發行的世界日報、美
    西新聞、中國郵報等新聞紙資料，因此，被告丁○○為尋找
    己○○，曾於上述發行新聞紙刊登尋人啟事，內載明被告丁○○家中電話，則其有見到己○○更應慎重將事；這也是被
    告丁○○做出一系列的計劃中的一個完整環節，以達到取得
    其兄長對系爭房地管領權的權謀。復且稱她有問甲○○，他
    說他有問己○○一些問題，己○○告訴他，關係個人隱私，
    不方便告訴他，關係什麼隱私我也不知道一節，近者，被告
    丁○○於已經跟己○○見面，她既然已經知道己○○已經出
    現，為什麼沒有追蹤請她來就這件事情作出說明或者澄清，
    實屬不可理解的；這由被告丁○○為了確認公證書的效力，
    更至法院詢問相關的事項若是為真，則她就一般生活事務的
    處理可以說具有高於一般人的水準以上，也不是有問題的，
    此就本院查悉被告丁○○、甲○○自86年起始就系爭房地與
    證人丙○○間有多項訴訟觀之，所辯以如何能苛求學識經驗
    不高的被告丁○○不受欺騙等，顯屬事後彌縫，毫無可採。
(七)、另關於被告甲○○前向本院板橋簡易庭起訴主張該案被告丙○○遷讓房屋案件，該案原告即本案被告甲○○主張向系爭
    房屋所有人己○○承租系爭房屋之事實，無非以所提出之房
    屋租賃契約書業經臺灣臺北地方法院公證處以92年度北院公
    字第006000177 號公證為唯一證據，惟被告丙○○對該公證
    書之真正有爭執，並主張該公證書與房屋租賃契約上之出租
    人己○○之簽名非其本人所為，係由他人冒名簽署，本件經
    公證之房屋租賃契約上之己○○簽章，當事人間既有爭執，
    依上開判決意旨說明，自不能推定為真正。且查系爭房屋所
    有權人己○○於62年4 月18日出境至美國，嗣後即無出入境
    日期紀錄之事實，業經本院向內政部警政署入出境管理局查
    明屬實，有該局92年10月2 日境信昌字第09210107090 號函
    及內附己○○出入境申請書在卷可稽，而另案丁○○請求被
    告丙○○等遷讓系爭房屋案中，房屋所有權人己○○始終未
    出面說明系爭房屋委託管理之情形，經臺灣高等法院囑託外
    交部北美司依己○○最後通訊地址查詢己○○，仍無結果等
    情形，亦據本院調取90年重上字第437 號案卷宗查核屬實，
    而該案自89年11月6 日起至91年8 月21日為止多年之訴訟期
    間，己○○始終未出庭應訊，說明其財產處理情形，卻於92
    年6 月10日突然出現與原告訂立房屋租賃契約，並偕同到臺
    灣臺北地方法院公證處辦理公證，再於同年8 月6 日訂立「
    返還請求權讓與契約書」，而未前往查看自己所有30餘年未
    見之系爭房屋並向管理人瞭解管理之狀況，顯違常情；而被
    告丁○○口口聲聲說不認識被告甲○○，而為何在一系列的
    訴訟中，二者可說相隨一體，實堪玩味。況且如前所述依原
    告與己○○所訂立之租賃契約第2 條約定：「租賃期間自民
    國92年6 月20日起至民國94年6 月19日止」，第3 條約定：
    「每月應繳月租金新臺幣1 萬5 仟元，並於每月20日前支付
    ，乙方不得藉任何理由拖延或拒絕，甲方亦不得任意請求調
    整租金」，足認原告依約應按月向己○○給付租金，惟本院
    要求原告查報出租人己○○確實住址或請其通知己○○到庭
    作證，原告卻改稱租金是訂約後1 次付清，目前無法連絡房
    東己○○云云亦與常情不合。而查系爭房屋所有權人己○○
    於62年4 月18日出境至美國探親時，除系爭房屋外尚有同巷
    13號房屋1 棟（原為臺北縣永和市○街里○○路○ 段81巷7
    號，63年6 月15日整編為同巷13號）為其所有，己○○並設
    籍於該13號房屋，惟該房屋於己○○離開數10年後即86年9
    月30日因倒塌而滅失（參照臺北縣政府稅捐稽徵處中和分處
    北稅中2 字第0930009671號函），經被告丙○○整修闢為平
    坦水泥地之收費停車場，而系爭房屋一樓僅有簡陋之傢俱，
    2 、3 樓可由外面樓梯出入之獨立空屋，也經本院另案民事
    案件前往現場勘驗，製有勘驗筆錄及現場照片6 幀在卷可稽
    ，足認己○○自62年出境赴美探親後多年未曾返國，依常情
    如有返國應先到30年前委託管理自己所有房屋之管理人瞭解
    房屋現狀，指示管理人如何處理，竟單獨與素不相識之原告
    訂立房屋租賃契約，到法院公證後，未留下連絡地址，再度
    出國，顯違常情，而被告甲○○又不能舉證證明己○○親自
    簽訂房屋租賃契約、同意書並到法院公證之事實，該案被告
    丙○○主張房屋所有人己○○自62年4 月18日出境後，並未
    返臺，亦未與被告甲○○訂立「租賃契約」及「返還請求權
    讓與同意書」，及到場辦理公證，該租賃契約與同意書為他
    人冒名簽署可以確信。之後，被告丁○○、甲○○深知其等
    所為已經無從得逞，最後不得不再由己○○本人名義親自於
    95年2 月20日向本院提起民事訴訟（本院95年度重訴字第68
    號案），此乃被告2 人暨甲女間就整個謀議作為的總纜，已
    無疑義而可以被確信的。
(八)、另外，被告甲○○行使偽造特種文書罪的犯行（即檢察官移
    送併案審理部分），並有中華民國普通護照申請書、內政部
    警政署刑事警察局鑑驗通知書、己○○入出境查詢結果等為
    證，被告甲○○也供稱是：我把己○○的身分證、照片拿給
    王秀琴，申請書不是我寫的等明確；且他也稱：是鄭阿利交
    給我的，當時我沒有想到是己○○的身分證，租賃公證是在
    辦理護照之前，我辦護照時，沒有看到己○○，己○○的身
    分證是鄭阿利交給我的，沒有看清楚就拿去辦，在租賃公證
    時，己○○是跟我一起去的，己○○為何不自己把身分證交
    給我辦護照，我不知道等情可知，本於一般社會經驗觀察，
    也是難以被採信的。
(九)、此外，也有房地租賃契約書、返還請求權讓與同意書、公證
    請求書、公證書、房屋稅繳納證明、房屋現值核計表等（均
    附於92年北院公字第006000177 號公證卷暨本院92年度板簡
    字第1762號民事卷宗）都可以作為本案的佐證；因此，綜合
    以上之分析說明，可以得到確信者，乃被告丁○○自89年間
    ，因系爭房地與其兄長丙○○涉訟多起，一直到91年底均告
    敗訴確定，其後在92年遂另思作出本件行為，並綜合被告甲○○辯稱公證完後即將租金每月1 萬5 千元交給己○○，2
    年租金36萬，包括其他費用，總共37萬多，一次繳清，就各
    自分開等情，實有悖於生活經驗常理，而不會被採信的，且
    對照被告丁○○與系爭房地所有人己○○間之關係，可以理
    解出被告丁○○之犯罪動機乃於其民事訴訟敗訴確定後，試
    圖思以利用他人租賃之方式，迫使其兄長丙○○遷出系爭房
    地，以遂其目的，並不生疑問的。據上所述，本案事證明確
    ，被告2 人的犯行，已經足以積極肯定的被認定。
四、核被告丁○○、甲○○2 人所為，都是觸犯刑法第216 條、
    第210 條、第212 條、第214 條之罪；甲○○就事實欄二（
    即臺灣臺北地方法院檢察署94年度偵字第12656 號移送併案
    部分）則另犯同法第216 條行使第212 條的特種文書罪；上
    述各該罪間，具有原因、結果的相互牽連關係，應從一重之
    行使偽造私文書罪論處。被告2 人，與年籍不詳自稱「己○○」的成年女子間，有犯意聯絡及行為分擔，均為共同正犯
    。又被告等偽造特種文書國民身分證與偽造私文書的低度行
    為，應為行使偽造私文書的高度行為所吸收，都不另外加以
    論罪，應依行使偽造私文書罪來論處；而被告有2 次的行使
    偽造私文書、特種文書罪部分，因他所行使的偽造國民身分
    證都是同一個人即「己○○」的，其時間相近，手段方式也
    相同，所犯犯罪構成要件也各相同，因此，這部分顯然是具
    有一貫性為了行使的目的而存在，為連續犯，應加重他的刑
    罰；其等利用不知情的人偽刻己○○的印章行為，是為間接
    正犯。根據以上的說明，本院審酌被告2 人的素行、智識程
    度、被告丁○○為遂行其與兄長丙○○間糾紛利得之獲取，
    原告丁○○先於89年11月6 日對被告丙○○、吳雅玲、高信
    鴻提起返還無權占有房屋之訴訟（本院89年度重訴字第62 8
    號，被告敗訴），被告丙○○等人提起上訴（臺灣高等法院
    於91年8 月21日90年度重上訴字第437 號判決原告即被上訴
    人丁○○敗訴），隨即於92年6 月上旬在苦思之下，以偽造
    不實之租賃契約請求法院公證之方式【其中，並衍生被告甲○○與丙○○間之毀損法院公證書之刑事訴訟案件，本院93
    年度易字第629 號、臺灣高等法院93年度上易字第1855號】
    ，其後責由被告甲○○提出對丙○○等人返還房地之遷讓訴
    訟，期間均由被告丁○○所委任之律師國慶為各該訴訟之
    代理人等情，有各該訴訟卷宗可查，由此可知被告丁○○與
    被告甲○○間所為之犯罪目的、手段、暨對於司法資源之極
    度浪費之所生危害，及犯罪後的態度等有關行為責任暨行為
    人責任等的一切情狀，而本院仍然企盼人性之光明面得以體
    現彰顯，並深許被告2 人能確知反躬，不再誤人誤己，產生
    佰謊圓一之不良景象，人性苦悶之源，從此而來，何苦作繭
    自縛，尤以，身為律師者必然要做出的合理性作為，更應堅
    持不移。因此，本院幾經衡法酌情分別從輕量處如主文所寫
    出的刑罰，企望給予被告2 人有深自檢討之途徑。又附表所
    示之署押（簽名、印文），及偽造之【己○○】印章，應均
    依刑法第219 條規定，不問屬於犯人與否，均宣告沒收之。
    至於偽造之「己○○」國民身分證，並沒有扣案，為免執行
    無著，應不為沒收之宣告，附此說明。
五、另外，臺灣臺北地方法院檢察署94年度偵字第12656 號移送
    併案審理，關於被告甲○○行使偽造「己○○」身分證部分
    ，與本案原起訴經本院判處有罪部分，具有裁判上一罪的聯
    系關係，基於審判不可分的原則，本院一併作出審理；至於
    臺灣臺北地方法院檢察署94年度偵字第21825 號移送併案審
    理部分，經查：此移送併案審理部分係以：甲○○出於行使
    偽造文書之犯意及為自己不法利益之意圖，藉詞向劉炎秋借
    用身分證、印章後，於92年3 月31日偽以劉炎秋名義，以附
    條件買賣方式向北都汽車股份有限公司（下稱北都汽車公司
    ）購買車牌號碼7853-DB 號自用小客車，並於動產擔保交易
    附條件買賣契約書買受人欄偽簽「劉炎秋」，復盜用劉炎秋
    之印章蓋印其上產生印文2 枚後，持向北都汽車公司行使之
    ，足以生損害於劉炎秋、北都汽車公司及主管機關對於動產
    擔保交易管理之正確性，甲○○則屬實質上動產擔保交易之
    債務人，與北都汽車公司約定自92年4 月23日起為第1 期，
    至93年10月23日止，每2 個月1 期，每期23日繳納新臺幣（
    下同）4 萬元。標的物存放地點為臺北市○○區○○街69之
    1 號，在價金未付清之前，標的物所有權仍屬於出賣人所有
    ，買受人僅得依約占有使用，不得任意遷移或為其他處分。
    詎甲○○自93年4 月起即未依約繳納分期價金，致北都汽車
    公司追索無著受有損害等情，然查被告甲○○作出之這種行
    為，其手段方式與原起訴部分，完全不同，一個是為違反動
    產擔保交易契約的行為；另一則為請求租約的公證事項，難
    認為有裁判上一罪的相互聯系關係，當然並不是原起訴效力
    所及的範圍，應退由該管檢察官另行依法處理，附此敘明。
據上論斷，應依刑事訴訟法第299 條第1 項前段，刑法第56條、
第216 條、第210 條、第212 條、第214 條、第55條、第219 條
，罰金罰鍰提高標準條例第1 條前段，判決如主文。
本案由檢察官游鉦添提起公訴，經檢察官朱學瑛到庭執行職務。
中    華    民    國    95    年    6     月    30    日
                  刑事第十四庭審判長法  官  黎錦福
                                    法  官  曾正耀
                                    法  官  饒金鳳
上列正本證明與原本無異。
如不服本判決，應於判決送達後10日內向本院提出上訴狀 (應附
繕本)， 上訴於臺灣高等法院。
                                    書記官  蔡麗春
中    華    民    國    95    年    6     月    30    日
附錄本案論罪科刑法條全文：
中華民國刑法第210條
 (偽造變造私文書罪)
偽造、變造私文書，足以生損害於公眾或他人者，處五年以下有
期徒刑。
中華民國刑法第212條
 (偽造變造特種文書罪)
偽造、變造護照、旅券、免許證、特許證及關於品行、能力服務
或其他相類之證書、介紹書，足以生損害於公眾或他人者，處一
年以下有期徒刑、拘役或三百元以下罰金。
中華民國刑法第214條
 (使公務員登載不實罪)
明知為不實之事項，而使公務員登載於職務上所掌之公文書，足
以生損害於公眾或他人者，處三年以下有期徒刑、拘役或五百元
以下罰金。
中華民國刑法第216條
 (行使偽造變造或登載不實之文書罪)
行使第210 條至第215 條之文書者，依偽造、變造文書或登載不
實事項或使登載不實事項之規定處斷。
中華民國刑法第219條
 (沒收之特例)
偽造之印章、印文或署押，不問屬於犯人與否，沒收之。
附表：
┌──┬───────┬──────┬───────────┐
│編號│文  書  名  稱│偽 造 部 分 │備                 註 │
├──┼───────┼──────┼───────────┤
│ 1  │公證請求書    │出租人欄：  │臺灣臺北地方法院92年度│
│    │              │【己○○之簽│北院公字第006000177 號│
│    │              │名1 枚、印文│卷。                  │
│    │              │2 枚】      │                      │
├──┼───────┼──────┼───────────┤
│ 2  │公證書        │出租人欄：  │同上。                │
│    │              │【己○○之簽│                      │
│    │              │名、印文各1 │                      │
│    │              │枚】        │                      │
├──┼───────┼──────┼───────────┤
│ 3  │房屋租賃契約書│同       上 │同上。                │
├──┼───────┼──────┼───────────┤
│ 4  │返還請求權讓與│立契約書人欄│本院92年板簡字第1762號│
│    │契約書        │【己○○之簽│卷第17頁。            │
│    │              │名、印文各1 │                      │
│    │              │枚】、日期欄│                      │
│    │              │【印文1枚】 │                      │
├──┼───────┴──────┼───────────┤
│ 5  │偽造的【己○○】印章壹枚。  │未扣案                │
└──┴──────────────┴───────────┘


司法院資訊處製作；財團法人民間司法改革基金會備份。
